臺灣基隆地方法院民事裁定  
110年度消債更字第1號
聲  請  人  廖金鳳  

代  理  人  張繼文律師(法扶律師)
上列聲請人聲請消費者債務清理更生事件，本院裁定如下：
    主  文
聲請人廖金鳳自民國110年1月12日下午4時起開始更生程序。
命司法事務官進行本件更生程序。
    理  由
一、按債務人不能清償債務或有不能清償之虞者，得依消費者債
    務清理條例（下稱債清條例）所定更生程序，清理其債務；
    債務人無擔保或無優先權之「本金及利息」債務總額未逾新
    臺幣（下同）1,200萬元者，於法院裁定開始清算程序或宣
    告破產前，得向法院聲請更生；債務人對於金融機構負債務
    者，在聲請更生前，應向最大債權金融機構請求協商債務清
    償方案，或向其住、居所地之法院或鄉、鎮、市、區調解委
    員會聲請債務清理之調解；協商或調解成立者，債務人不得
    聲請更生，但因不可歸責於己之事由，致履行有困難者，不
    在此限，債清條例第3條、第42條第1項、第151條第1項、第
    7項分別定有明文。而依債清條例第2條第1、2項規定，債清
    條例所稱消費者，指5年內未從事營業活動或從事營業額平
    均每月20萬元以下之小規模營業活動之自然人。是若消費者
    即債務人有不能清償債務或有不能清償債務之虞，且客觀上
    並無濫用更生程序之情事者，自應使其藉由債清條例所定程
    序清理債務。又法院開始更生程序之裁定，應載明其年、月
    、日、時，並即時發生效力；法院裁定開始更生程序後，得
    命司法事務官進行更生程序，債清條例第45條第1項、第16
    條第1項前段規定甚明。
二、聲請意旨略以：聲請人即債務人前曾向本院聲請債務清理之
    調解（本院109年度司消債調字第126號），惟因最大債權銀
    行即台新國際國際商業銀行股份有限公司（下稱台新銀行）
    未到亦未提出清償方案，故而調解不成立。聲請人現每月僅
    國民年金3,846元及眷屬津貼1萬9,048元，而每月固定支出
    約1萬8,720元，而有不能清償債務之情形；因聲請人無擔保
    或無優先權之債務總額未逾1,200萬元，且未經法院裁定開
    始清算程序或宣告破產，故依法向本院聲請更生等語。
三、經查： 
　㈠聲請人於本件聲請前5年未從事營業活動，未經法院裁定開始
    清算程序或宣告破產，且無擔保或無優先權之債務總額未逾
    1,200萬元，且其雖向本院聲請債務清理之調解（本院109年
    度司消債調字第126 號），然因最大債權銀行未到場亦未提
    出清償方案，故而調解不成等情節，業據提出與其主張相符
    之財產及收入狀況說明書、債權人清冊、107、108年度綜合
    所得稅各類所得資料清單、全國財產稅總歸戶財產查詢清單
    、財團法人金融聯合徵信中心當事人綜合信用報告─債務清
    理條例前置協商專用債權人清冊等件為證，並據本院職權調
    取109年度司消債調字第126號消費者債務清理調解事件案卷
    核閱無訛，堪信聲請人關此主張俱為真實。從而，本件聲請
    首即核與債清條例第2條第1項、第3條、第42條第1項、第15
    1條之程序要件相符；準此，本院所應次予評估者，當屬衡
    諸聲請人目前之全部收支暨其財產狀況，聲請人究否已不能
    維持人性尊嚴之最低生活條件，而有「不能清償債務或有不
    能清償之虞」等情形。
  ㈡聲請人現今究否不能維持人性尊嚴之最低生活條件，而有「
    不能清償債務或有不能清償之虞」等情形：
  ⒈本件截至債權人因本院事務官通知而陳報債權額之時止，聲
    請人無擔保或無優先權之「本金及利息債務」，累計已達44
    8萬8,764元（按：參酌債清條例第42條第1 項之立法理由，
    本院評估聲請人有無「不能清償債務或有不能清償之虞」，
    僅計列債權人之「本金及利息債務」，不併算債權人主張之
    違約金或其他費用），此有債權人經本院事務官通知而提出
    之陳報內容存卷為憑。
  ⒉聲請人現今名下已無可供變現換價之土地、房屋等財產，此
    業據聲請人提出全國財產稅總歸戶財產查詢清單為證。準此
    ，聲請人現今已無足可抵充前揭債務之財產，當亦堪可認定
    。
  ⒊聲請人主張其每月固定收為勞工保險局國民年金3,846元和國
    防部眷屬津貼1萬9,048元共2萬2,894元；而本院參酌聲請人
    提出之107、108年度綜合所得稅各類所得資料清單，亦難認
    聲請人有何短報其收入之情事。故本院乃逕依聲請人陳報之
    收入（2萬2,894元），作為衡量聲請人現今是否業已入不敷
    出之基準。
  ⒋聲請人主張其每月必要生活費用1萬8,683元，未逾債清條例
    第64條之2第1項之規定【衛生福利部公告之110年度新北市
    每人每月最低生活費為1萬5,600元，故聲請人每月必要生活
    費用應為1萬8,720元（計算式：15,600元×1.2 倍＝18,720元
    ），並無不合。是依聲請人每月收入扣除每月必要支出以後
    ，聲請人每月僅餘4,211元（22,894元－18,683元＝4,211元）
    可供清償。
  ⒌承前，聲請人無擔保或無優先權之「本金及利息債務」，累
    計已達448萬8,764元，惟聲請人為34年7月生，現已高齡75
    歲，已超過法定退休年齡，堪認聲請人客觀上確有不能清償
    債務之虞，而有藉助更生制度調整其與債權人間之權利義務
    關係以重建其經濟生活之必要。
四、綜上所述，聲請人為五年內俱未從事營業活動之一般消費者
    ，復未經法院裁定開始清算程序或宣告破產，尤以本件無擔
    保或無優先權之「本金及利息債務」總額未逾1,200萬元，
    且雖曾向最大債權金融機構聲請債務清理之前置協商而不成
    立，兼之本件查無債清條例第6條第3項、第8條或第46 條各
    款所定應駁回更生聲請之事由存在，則債務人聲請更生，自
    屬有據，並應准許。又債務人於更生程序開始後，應另行提
    出足以為債權人會議可決或經法院認為公允之更生方案以供
    採擇，俾免更生程序進行至應行清算之程度（債清條例第61
    條規定參看），而本院司法事務官於進行更生程序、協助債
    務人提出更生方案時，亦應注意酌留債務人生活上應變所需
    之費用，並依社會常情衡量債務人之償債能力，依此協助債
    務人擬定公允之更生方案，期與債清條例重建債務人經濟生
    活之立法目的相合。
五、依債清條例第45條第1項、第16條第1項，裁定如主文。
中　　華　　民　　國　　110 　年　　1 　　月　　12　　日
                  民事庭法　官　林淑鳳
以上正本係照原本作成。
本件裁定不得抗告。
中　　華　　民　　國　　110 　年　　1 　　月　　12　　日
                        書記官　陳櫻姿